臺灣臺中地方法院民事判決　95年度訴字第3471號
原　　　告　豐鈿科技實業有限公司
法定代理人　丙○○
訴訟代理人　甲○○
被　　　告　乙○○
訴訟代理人　游琦俊律師
複　代理人　黃錦郎律師
上列被告因妨害名譽案件，經原告提起請求損害賠償事件之附帶
民事訴訟（95年度附民字第419號），經本院刑事庭裁定移送前
來，本院於民國96年3月14日言詞辯論終結，判決如下：
    主    文
原告之訴及假執行之聲請均駁回。
訴訟費用由原告負擔。
    事實及理由
甲、程序方面：
    本件原告經合法通知，無正當理由，未於最後言詞辯論期日
    到場，核無民事訴訟法第386條各款所列情形，爰依被告之
    聲請，由其一造辯論而為判決。
乙、實體方面：
一、原告起訴主張：三木日光計劃社區第六屆管理委員會於民國
    （下同）95年1月13日20時許，在社區內召開1月份月例會，
    共計20餘人與會，被告亦在住戶座位區旁聽。於當日22時50
    分許，議程進行至有關社區弱電系統是否由原先承攬廠商即
    原告公司續約之議題討論時，與會者對於究竟應採公開招標
    或由原告公司續約辦理，產生嚴重歧見，被告亦認為原告公
    司提出之續約價格過高，故於當日23時許，原告公司代表甲
    ○○向與會者說明何以原告公司要調高續約價格後，被告因
    仍不滿意甲○○之解釋，竟意圖散布於眾，在住戶座位區大
    聲說：「土雞不用抓，土雞蛋不用拿．．．省給社區」等語
    ，指摘影射原告公司之前有送禮給第五屆管理委員會委員，
    且所提出之締約價格較高是因為包含送禮費用一事，足以毀
    損原告公司之名譽。而被告上開妨害原告名譽之行為業經檢
    察官提起公訴，並經本院以95年度易字第1667號刑事判決被
    告有罪在案。又被告所為之前開侵權行為造成原告公司受有
    重大損失如下：1.95年度三木日光計劃社區，社區弱電系統
    維修工程合約損失共計新臺幣（下同）276,000元。2.95年
    度三木日光計劃社區，年度社區弱電系統更新計畫損失約略
    45萬元至60萬元。3.95年度因本事件影響，造成原告與其他
    社區無法完成合約或續約之業務損失，約40萬元。為此原告
    向被告請求之損害賠償金額總計為120萬元。並聲明：(1)被
    告應賠償原告120萬元，及自起訴狀繕本送達之翌日即95年
    11月4日起至清償日止，按年息百分之5計算之利息。(2)願供
    擔保，請准宣告假執行。
二、被告則以：其固不否認曾於上開會議中說道：「人家在吃土
    雞仔，沒吃雞蛋，是吃土雞蛋，吃沒雞蛋。」「土雞不用抓
    ，土雞蛋不用拿…省給社區。」等語，惟並無原告公司所指
    於上開發言前曾先向證人即原告公司與會代表甲○○說過「
    今年15000元作完就好，這一屆的管委會不用送土雞及土雞
    蛋。」等語。而被告之所以會於當時提及有關「土雞」、「
    土雞蛋」等話題，係因另案刑事判決中之證人郭柏延當時為
    增加自己發言之客觀性、說服力而主動順口舉例提及「…小
    胖也沒送我雞蛋」後，始在討論中善意發表意見時順應提及
    ，被告並無主動指摘、傳述足以毀損原告公司名譽之事，更
    無對原告公司名譽進行攻擊之主觀惡意，要無構成侵權行為
    可言。況被告於本件中所揭示之內容均係於對公共事務討論
    中以善意發表言論，屬言論自由範疇，自應受憲法保障，本
    件並無違反刑法第310條第1項誹謗罪之規定，更無成立侵權
    行為之可能。且原告就其請求之賠償損害金額120萬元，並
    未舉證以實其說，被告則否認其主張之事實為真正。再者，
    被告所涉刑事誹謗罪部分業經臺灣高等法院臺中分院以95年
    度上易字第1642號刑事判決無罪確定在案，足堪被告確無原
    告所指之侵權行為等語，資為抗辯。並聲明：(1)原告之訴及
    假執行之聲請均駁回。(2)如受不利判決，願供擔保，請准免
    為假執行。
三、本件兩造不爭執之事項：
  (一)本件被告確有於95年1月13日晚間參與三木日光計劃社區第
    六屆管理委員會，在該社區內召開之1月份月例會。
  (二)被告亦曾於上開會議中說道：「人家在吃土雞仔，沒吃雞蛋
    ，是吃土雞蛋，吃沒雞蛋。」「土雞不用抓，土雞蛋不用拿
    …省給社區。」等語，
  (三)系爭妨害名譽之刑事案件，本院刑事庭判決被告有罪（95年
    度易字第1667號），惟經被告上訴後，經臺灣高等法院臺中
    分院判決（95年度上易字第1642號）被告無罪確定在案。
四、本件兩造爭執之所在厥為：(一)被告究有無向甲○○言及「今
    年1萬5000元做完就好，這一屆的管委會不用送土雞及土雞
    蛋」等語？(二)被告雖有：「土雞不用抓，土雞蛋不用拿…省
    給社區。」等語，是否因此構成侵害原告名譽？茲說明如下
    ：
  (一)按當事人主張有利於己之事實者，就其事實有舉證之責任。
    民事訴訟法第277條前段定有明文。又主張法律關係存在之
    當事人，僅須就該法律關係發生所須具備之特別要件，負舉
    證責任，至他造主張有利於己之事實，應由他造舉證證明，
    最高法院48年台上字第887號亦著有判例可資參照。
  (二)原告指訴被告涉犯妨害名譽之刑事犯行，係以本院95年度易
    字1667號刑事判決為主要依據：即被告確曾說過：「土雞
    不用抓，土雞蛋不用拿…省給社區。」等語。被告曾說過
    ：「今年1萬5000元做完就好，這一屆的管委會不用送土雞
    及土雞蛋」等語，有證人甲○○、郭柏延結證在卷。而該會
    議之錄影光碟，復有勘驗筆錄在卷可考。
  (三)然查：(1)原告於上開刑事案件之告訴人代理人甲○○及證人
    郭柏廷固曾證述，被告在95年1月13日20時50分許，在臺中
    市○○路409號三木日光計畫社區召開之管理委員會開會前
    ，就該社區之弱電工程合約到期是否與廠商續約一事時，有
    對甲○○言及：「今年1萬5000元做完就好，這一屆的管委
    會不用送土雞及土雞蛋」等語。然此為被告所否認，且證人
    洪顯卿亦於上開刑事案件第二審審理時到庭結證稱，沒有聽
    到被告有說該話。故被告所為之辯解尚屬可採。至於甲○○
    及郭柏廷均係具名控告被告有上開誹謗犯行之人，惟其等復
    不能提出其他佐證來證明被告確有說該話，自難僅憑其二人
    之指訴，來認定被告有上開誹謗犯行。(2)縱使被告有言及：
    「今年1萬5000元做完就好，這一屆的管委會不用送土雞及
    土雞蛋」等語，然甲○○係原承包廠商之代理人，郭柏廷係
    社區中極力主張由甲○○原代理之承包廠商繼續承包之人，
    故在協商之前，被告此語，乃要求原承包廠商降低承包價而
    已，且係僅對甲○○言之，殊難認為其有意圖散布於眾，而
    指摘或傳述足以毀損他人名譽之事之意。(3)另查，檢察官在
    95年3月29日之勘驗光碟中，並無勘驗出被告有言及「今年1
    萬5000元做完就好，這一屆的管委會不用送土雞及土雞蛋」
    等語，故原告稱：業經檢察官當庭勘驗當日會議錄影帶屬實
    云云，自屬無據。(4)至勘驗光碟片結果，雖顯示被告有說過
    ：土雞不用抓，土雞蛋不用拿‧‧‧‧省給社區之語，並為
    被告所不否認。然此係針對郭柏延先在開會中強調：小胖也
    沒送我雞蛋之言而來，且該句話又未明言甲○○原代理之承
    包廠商有送土雞或土雞蛋給何人。尤其，時下土雞及土雞蛋
    便宜之至，如何能解為是送紅包或賄賂，而謂被告是指甲○
    ○有送紅包或賄賂給該社區管委會，而指被告涉有誹謗犯行
    ，綜上所論，尚無積極證據足以證明被告有誹謗之犯行，則
    原告以之主張被告有侵害原告名譽之行為，自難採憑。是被
    告前開所辯，應堪採信。又被告所涉犯妨害名譽犯行，亦經
    臺灣高等法院臺中分院以95年度上易字第1642號刑事判決改
    判被告無罪確定在案，有該刑事判決書1份在卷可考。
五、按關於侵權行為賠償損害之請求權，以受有實際損害為成立
    要件，若絕為損害亦即無賠償可言；又名譽有無受損害，應
    以社會對個人評價是否貶損作為判斷之依據。（最高法院19
    年上字第363號判例及同院93年度台上字第2014號判決要旨
    可資參考）。若其行為並未造成損害，或其行為與損害間，
    無相當因果關係，均無令負侵權行為損害賠償責任之可言。
    本件原告既不能證明被告有侵害原告名譽之侵權行為，則被
    告自不負損害賠償責任。從而，原告基於侵權行為之法律關
    係，請求被告應給付原告120萬元，及自起訴狀繕本送達之
    翌日即95年11月4日起至清償日止，按年息百分之5計算之利
    息，為無理由，應予駁回。其假執行之聲請，亦因訴之駁回
    而失所附麗，併予駁回。
六、兩造其餘之主張、陳述或舉證，經本院審酌後，認為均不足
    以影響本件判決之結果，爰無逐一予以論駁之必要，附此敘
    明。
七、據上論結，本件原告之訴為有理由，依民事訴訟法第385條
    第1項前段、第78條，判決如主文。
中　　華　　民　　國　　96　　年　　3 　　月　　30　　日
                  民事第四庭    法  官  夏一
上正本係照原本作成。
如對本判決上訴，須於判決送達後20日內向本院提出上訴狀。
中　　華　　民　　國　　96　　年　　3 　　月　　30　　日
                                書記官  莊玉惠
